---
title: "Семинар 5. Исследование свойств стационарных процессов: MA-процессы"
author: "Достовалов М.Ю."
date: "22.02.2024"
output:
  html_document:
    df_print: paged
  pdf_document:
    df_print: paged
lang: ru-russian
---

1. Анализ свойств МА-процессов (по сгенерированным данным).

Установим необходимые пакеты и подгрузим библиотеки
```{r message=FALSE, warning=FALSE}
library(haven)
library(stats)
```
Задание 1. Анализ свойств МА-процессов в R. Файл: МА.dta.

Загрузим данные из файла
```{r}
# file.choose()
MA=read_dta("MA.dta") # укажите свой путь, где лежит файл
```

Построим график исходного временного ряда и автокорреляционной функции для процесса у1
```{r}
plot.ts(MA$y1, xlab="t")
acf(MA$y1, na.action = na.pass, plot=TRUE, ci.type = "ma")
```

Построим график исходного временного ряда и автокорреляционной функции для процесса у2
```{r}
plot.ts(MA$y2, xlab="t")
acf(MA$y2, na.action = na.pass, plot=TRUE, ci.type = "ma")
```

Построим график исходного временного ряда и автокорреляционной функции для процесса у3
```{r}
plot.ts(MA$y3, xlab="t")
acf(MA$y3, na.action = na.pass, plot=TRUE, ci.type = "ma")
```

Построим график исходного временного ряда и автокорреляционной функции для процесса у4
```{r}
plot.ts(MA$y4, xlab="t")
acf(MA$y4, na.action = na.pass, plot=TRUE, ci.type = "ma")
```

Построим график исходного временного ряда и автокорреляционной функции для процесса у5
```{r}
plot.ts(MA$y5, xlab="t")
acf(MA$y5, na.action = na.pass, plot=TRUE, ci.type = "ma")
```

