---
title: "Домашнее задание 2. Временной ряд: введение"
author: "Николаева В.Н. Достовалов М.Ю."
date: "30.01.2024"
output:
  word_document: default
  html_document:
    df_print: paged
  pdf_document:
    df_print: paged
lang: ru-russian
---

```{r}
# импорт данных
library(dplyr)
data <- readxl::read_excel("WB_Russia.xls", sheet = 'Лист1')

# подготовка данных
names <- data$`Indicator Code`
data <- data %>% select(-1)
data <- t(data)
colnames(data) <- names
data <- data.frame(data)
```

**Показатель: индекс Джинни**

Индекс Джини - это статистический показатель, который используется для оценки экономического неравенства в обществе. Он может варьироваться от 0 до 1, где 0 соответствует полному равенству (все имеют одинаковый доход), а 1 - абсолютному неравенству (весь доход имеет один человек, а все остальные - нулевой).

Наиболее часто в современных экономических расчётах в качестве изучаемого признака берётся уровень годового дохода. Коэффициент Джини можно определить как макроэкономический показатель, характеризующий дифференциацию денежных доходов населения в виде степени отклонения фактического распределения доходов от абсолютно равного их распределения между жителями страны.

**Страна:** Российская Федерация

**Период:** c 1997 по 2020 год

```{r}
index <- na.omit(data$SI.POV.GINI)

# лаговые признаки
lag_1 <- lag(index)
lag_2 <- lag(index, 2)
lag_3 <- lag(index, 3)
lag_4 <- lag(index, 4)
lag_5 <- lag(index, 5)

# формулы расчёта показателей
increment <- index - lag_1
growth_rate <- increment / lag_1
logarithmic_diff <- log(index) - log(lag_1)

index_with_lags <- cbind(
  index, 
  lag_1, lag_2, lag_3, lag_4, lag_5, 
  increment, growth_rate, logarithmic_diff
  )
round(index_with_lags, 3)
```

```{r}
plot(ts(index, start = 1997), main = 'Индекс Джини', ylab = '%')
```

-   Видно, что в 2020 году (последний год, когда индекс публиковался), индекс принял самое низкое значение за всю историю наблюдений в РФ. Темп прироста его составил -4,6%, что говорит о том, что он стал ниже, чем в 2019 году на 4,6%.

-   После 2000 года, индекс начал стремительно расти, к 2010 году индекс спустился до локального минимума, при этом оставшись довольно высоким. Затем, после роста в 2013 году начал стремительно падать.

```{r}
library(glue)

mean_index <- mean(index)
var_index <- var(index)
len_index <- length(index)


# рассчёт ACF
dev_from_mean <- index_with_lags[, 'index'] - mean_index
variance <- sum(dev_from_mean^2) / len_index

acf_vector <- c()
for (i in 1:5) {
  lag_dev_from_mean <- index_with_lags[, glue('lag_{i}')] - mean_index
  auto_cov <- sum((dev_from_mean * lag_dev_from_mean), na.rm = T) / (len_index - i)
  auto_corr <- auto_cov / variance
  acf_vector[i] <- auto_corr
}

acf_vector
```

Видно, что ACF постепенно убывает с увеличением лагов

```{r}
# рассчёт PACF
pacf1 <- acf_vector[1]
pacf2 <- (acf_vector[2] - acf_vector[1]^2) / (1 - acf_vector[1]^2)
pacf3 <- (acf_vector[1]^3 + acf_vector[1] * acf_vector[2]^2 + acf_vector[3] - (acf_vector[1]^2) * acf_vector[3] - 2 * acf_vector[1] * acf_vector[2]) / (1 + 2 * (acf_vector[1]^2) * acf_vector[2] - acf_vector[2]^2 - 2 * acf_vector[1]^2)

pacf_vector <- c(pacf1, pacf2, pacf3)

pacf_vector
```

Видно, что высокое значение PACF принимает только в первом лаге, когда как на остальных лагах значения не такие высокие

```{r}
barplot(acf_vector, main = 'ACF', col = 'darkgreen', ylim = c(-1, 1))
abline(h = 0)
box()

barplot(pacf_vector, main = 'PASF', col = 'steelblue', ylim = c(-1, 1))
abline(h = 0)
box()
```

Исходя из визуального анализа автокорреляционной функции (ACF) и частной автокорреляционной функции (PACF), можно сделать вывод, что измерения показателя индекса Джини могут соответствать авторегрессионной модели первого порядка AR(1).
