---
title: "Семинар 3. Анализ неслучайной составляющей временного ряда"
author: "Достовалов М.Ю."
date: "08.02.2024"
output:
  word_document: default
  pdf_document:
    df_print: paged
  html_document:
    df_print: paged
lang: "ru-russian"
---

1.  Проверка гипотезы о неизменности среднего значения ВР (критерий серий, основанный на медиане выборки).

Установим необходимые пакеты и подгрузим библиотеки

```{r message=FALSE, warning=FALSE}
# install.packages("DescTools")
# install.packages("TTR")

library(stats)
library(TTR)
library(DescTools)
library(haven)
```

Задание 1. Изучается динамика цен на золото. Файл gold.dta.

Загрузим данные из файла

```{r}
#file.choose()
gold=read_dta("gold.dta") # укажите свой путь, где лежит файл
```

Построим график временного ряда

```{r}
plot.ts(gold$gold,
     main="Цена золота",
     ylab="тыс.руб./грамм", 
     xlab="t")
```

Посмотрим на характеристики ВР. Найдем медиану.

```{r}
summary(gold$gold)
paste('Медиана: Me = ', round(median(gold$gold), 2))
```

Добавим на график линию медианы ВР

```{r}
plot.ts(gold$gold,
     main="Динамика цен на золото",
     ylab="тыс.руб./грамм", 
     xlab="t")
abline(h=median(gold$gold))
```

Строим серии для критерия серий

```{r}
gold$runs=ifelse(gold$gold<= 2.43, 0, 1)
gold$runs
```

Приближенное правило: При отсутствии трендовой составляющей число серий должно быть достаточно велико, серии не должны быть слишком длинными.

```{r}
trunc(1/2*(23+2-1.96*sqrt(23-1)))
trunc(1.43*log(23+1))
```

Число серий должно быть r\>7 и длина серий должна быть tau\<4. Для нашего примера мы получили r=6, tau=11. Какой вывод можно сделать?

Проведем тест на случайность ВР (Н0: временной ряд имеет случайные наблюдения, тренд отсутствует)

```{r}
RunsTest(gold$gold)
```

Задание 2. Критерий случайности для БШ и тренда

Построим график БШ и проверим процесс на случайность.

```{r}
runtest=read_dta("runtest.dta")
plot.ts(runtest$wn)
abline(h=median(runtest$wn))
summary(runtest$wn)
RunsTest(runtest$wn)
```

Построим график тренда и проверим процесс на случайность.

```{r}
plot.ts(runtest$tr1)
abline(h=median(runtest$tr1))
summary(runtest$tr1)
RunsTest(runtest$tr1)
```

2.  Выделение трендовой составляющей. Скользящие средние.

SMA -Simple moving average.

EMA - Exponential moving average.

WMA - Weighted moving average.

Задание 3. Выделить трендовую компоненту в ценах на золото.

Найдем 3-членную скользящую среднюю.

```{r}
sma3 = SMA(gold$gold,n=3)
sma3
```

Найдем 5-членную скользящую среднюю.

```{r}
sma5 = SMA(gold$gold,n=5)
sma5
```

Создадим новую таблицу со сглаженными значениями ВР

```{r}
data_ma= data.frame(gold$gold, sma3, sma5)
View(data_ma)
```

Построим графики исходного и сглаженных временных рядов

```{r}
plot(gold$gold, col="blue", main="Динамика цен на золото", ylab="тыс.руб./грамм", 
     xlab="t", type="b", pch=21, cex=0.5)
lines(sma3, col="red", lwd=2, type = "b", pch = 12, cex=0.5)
lines(sma5, col="green3", lwd=2, type = "b", pch = 12, cex=0.5)
```

Задание 4. Для показателя числа браков постройте простую СС с длиной интервала сглаживания k=12 (файл marit.dta)

Загрузим данные из файла и построим график ВР

```{r}
marit=read_dta("marit.dta")
mar <- ts(marit$mar, start=c(2006,1), frequency=12) 
plot(mar)
```

Рассчитаем 12-членную скользящую среднюю и построим графики

```{r}
wgts=c( 0.5, 1, 1, 1, 1, 1, 1, 1, 1, 1, 1, 1, 0.5)/12
wgts1 = c(.5, rep(1,11), .5)/12   # rep(1,11) повторить "1" 11 раз
yma=stats::filter(mar, sides=2, filter=wgts) #sides=2 включать наблюдения до и после точки сглаживания 
plot(mar, main = "Число браков")
lines(yma,lwd=2, col=4)
```

ACF/PACF числа браков

```{r}
acf(mar,40, ylab="ACF(mar)")
acf(yma, 40, na.action = na.pass, ylab="ACF(yma)")
```

Проведем тест на случайность (отсутствие тренда)

```{r}
RunsTest(mar)
RunsTest(yma, na.rm = TRUE) # na.rm = TRUE -удаляем пропуски при выполнении теста

```

Математические функции в R: <http://www.itmathrepetitor.ru/matematicheskie-funkcii-v-r/>
