---
title: "Исследование свойств стационарных процессов: AR-процессы"
author: "Достовалов М.Ю."
date: "22.02.2024"
output:
  html_document:
    df_print: paged
  pdf_document:
    df_print: paged
lang: ru-russian
---

1. Идентификация и анализ свойств AR-процессов. (по сгенерированным данным).

Установим необходимые пакеты и подгрузим библиотеки
```{r message=FALSE, warning=FALSE}
library(haven)
library(stats)
```
Задание 1. Идентификация и анализ свойств AR-процессов в R. Файл: AR.dta.

Загрузим данные из файла
```{r}
#file.choose()
AR=read_dta("AR.dta") # укажите свой путь, где лежит файл
```

Построим графики исходного временного ряда, автокорреляционной и частной автокорреляционной функций для процесса Y1
```{r}
plot.ts(AR$Y1, xlab="t")
acf(AR$Y1, na.action = na.pass, plot=TRUE, ci.type = "ma")
pacf(AR$Y1, plot=TRUE)
```

Построим графики исходного временного ряда, автокорреляционной и частной автокорреляционной функций для процесса Y2
```{r}
plot.ts(AR$Y2, xlab="t")
acf(AR$Y2, na.action = na.pass, plot=TRUE, ci.type = "ma")
pacf(AR$Y2, plot=TRUE)
```

Построим графики исходного временного ряда, автокорреляционной и частной автокорреляционной функций для процесса Y3
```{r}
plot.ts(AR$Y3, xlab="t")
acf(AR$Y3, na.action = na.pass, plot=TRUE, ci.type = "ma")
pacf(AR$Y3, plot=TRUE)
```

Построим графики исходного временного ряда, автокорреляционной и частной автокорреляционной функций для процесса Y4
```{r}
plot.ts(AR$Y4, xlab="t")
acf(AR$Y4, na.action = na.pass, plot=TRUE, ci.type = "ma")
pacf(AR$Y4, plot=TRUE)
```

Построим графики исходного временного ряда, автокорреляционной и частной автокорреляционной функций для процесса Y5
```{r}
plot.ts(AR$Y5, xlab="t")
acf(AR$Y5, na.action = na.pass, plot=TRUE, ci.type = "ma")
pacf(AR$Y5, plot=TRUE)
```
Построим графики исходного временного ряда, автокорреляционной и частной автокорреляционной функций для процесса Y6
```{r}
plot.ts(AR$Y6, xlab="t")
acf(AR$Y6, na.action = na.pass, plot=TRUE, ci.type = "ma")
pacf(AR$Y6, na.action = na.pass, plot=TRUE)
```

Задание 2. Идентификация процесса: Анализ младенческой смертности. Файл: AR.dta.

Загрузим данные из файла
```{r}
#file.choose()
Mortality=read_dta("Mortality.dta") # укажите свой путь, где лежит файл
```

Построим графики исходного временного ряда, автокорреляционной и частной автокорреляционной функций для младенческой смертности
```{r}
plot.ts(Mortality$v2, xlab="t")
acf(Mortality$v2, plot=TRUE, ci.type = "ma")
pacf(Mortality$v2, plot=TRUE)
```

