---
title: "Методология Бокса-Дженкинса"
author: "Достовалов М.Ю."
date: "21.03.2024"
output:
  word_document: default
  pdf_document:
    df_print: paged
  html_document:
    df_print: paged
lang: "ru-russian"
---

Установим необходимые пакеты и подгрузим библиотеки

```{r message=FALSE, warning=FALSE}
# install.packages('urca')
# install.packages('aTSA')
# install.packages('openxlsx')
# install.packages('forecast')
# install.packages('zoo')
# install.packages('xts')
# install.packages('pander')
# install.packages('car')

library(openxlsx)
library(aTSA)
library(urca)
library(haven)
library(stats)
library(tseries)
library(forecast)
library(zoo) # временные ряды
library(xts) # временные ряды
library(pander) # красивые таблицы
library(lmtest) # тесты
library(car) # тесты
library(ggplot2)
```

Задание 2.2. Анализ младенческой смертности. Файл: Mortality.xlsx Данные: Младенческая смертность в России за период 1960-2017 гг.

Загрузим данные из файла

```{r}
#file.choose()
df <- read.xlsx('Mortality.xlsx') # укажите свой путь, где лежит файл
```

\*\*\* Методология Бокса-Дженкинса \*\*\*

Этап 1. Идентификация модели

Графический анализ ВР

```{r}
tsdisplay(df$Russia)
```

Тест Дики-Фуллера для исходного ряда

```{r}
summary(ur.df(df$Russia, type = c("trend"), lags = 0))
summary(ur.df(df$Russia, type = c("drift"), lags = 0))
```

Вывод: После добавления тренда процесс на уровне значимости 5% становится стационарным. Значит можно предположить, что это тренд-стационарный процесс

Тест Дики-Фуллера для первой разности

```{r}
d_Russia = diff(df$Russia)
summary(ur.df(d_Russia, type = c("drift"), lags = 0))
```

Вывод: После взятия первой разности процесс стал стационарным. Значит это разностно-стационарный процесс с порядком интегрируемости I(1)

Этап 2. Оценивание моделей

ARIMA(1,1,0)

```{r}
m1 <- Arima(df$Russia, order=c(1,1,0))
#m1 <- Arima(df$Russia, order=c(1,1,0), include.constant=TRUE) # модель с константой
summary(m1)
```

ARIMA(0,1,1)

```{r}
m2 <- Arima(df$Russia, order=c(0,1,1))
summary(m2)
```

ARIMA(1,1,1)

```{r}
m3 <- Arima(df$Russia, order=c(1,1,1))
summary(m3)
```

ARIMA(1,0,0)+линейный тренд

```{r}
#m4 <- Arima(df$Russia, order=c(1,1,0), xreg=df$t)
m4 <- Arima(df$Russia, order=c(1,1,0), include.drift=TRUE)
summary(m4)
```

ARIMA(2,1,1)

```{r}
m5 <- Arima(df$Russia, order=c(2,1,1))
summary(m5)
```

Этап 3. Диагностика моделей

ARIMA(1,1,0)

```{r}
e1 <- m1$residuals
tsdisplay(e1)
pander(shapiro.test(e1)) # Тест Шапиро-Уилка на нормальность остатков (Н0: нормальное распределение)
pander(Box.test(e1,lag=10, type="Lj")) # Тест Льюинга-Бокса на автокорреляцию (Н0: автокорреляции нет)
```

ARIMA(0,1,1)

```{r}
e2 <- m2$residuals
tsdisplay(e2)
pander(shapiro.test(e2)) # Тест Шапиро-Уилка на нормальность остатков (Н0: нормальное распределение)
pander(Box.test(e2,lag=10, type="Lj")) # Тест Льюинга-Бокса на автокорреляцию (Н0: автокорреляции нет)
```

ARIMA(1,1,1)

```{r}
e3 <- m3$residuals
tsdisplay(e3)
pander(shapiro.test(e3)) # Тест Шапиро-Уилка на нормальность остатков (Н0: нормальное распределение)
pander(Box.test(e3,lag=10, type="Lj")) # Тест Льюинга-Бокса на автокорреляцию (Н0: автокорреляции нет)
```

ARIMA(1,0,0)+линейный тренд

```{r}
e4 <- m4$residuals
tsdisplay(e4)
pander(shapiro.test(e4)) # Тест Шапиро-Уилка на нормальность остатков (Н0: нормальное распределение)
pander(Box.test(e4,lag=10, type="Lj")) # Тест Льюинга-Бокса на автокорреляцию (Н0: автокорреляции нет)
```

ARIMA(2,1,1)

```{r}
e5 <- m5$residuals
tsdisplay(e5)
pander(shapiro.test(e5)) # Тест Шапиро-Уилка на нормальность остатков (Н0: нормальное распределение)
pander(Box.test(e5,lag=10, type="Lj")) # Тест Льюинга-Бокса на автокорреляцию (Н0: автокорреляции нет)
```

Этап 4. Прогнозирование по модели

ARIMA(1,1,0)

```{r}
pred1=fitted(m1)
ggplot(data=df, aes(Year, Russia))+
  geom_line(colour = 'blue')+
  geom_line(aes(Year, pred1), colour = 'red', size = 0.5)

prognoz1 <- forecast(m1, h=6)
prognoz1
plot(prognoz1)
```

ARIMA(1,0,0)+линейный тренд

```{r}
pred4=fitted(m4)
ggplot(data=df, aes(Year, Russia))+
  geom_line(colour = 'blue')+
  geom_line(aes(Year, pred4), colour = 'red', size = 0.5)
```
