---
title: "Семинар 4. Анализ трендовой компоненты временного ряда. Тест Чоу"
author: "Достовалов М.Ю."
date: "08.02.2024"
output:
  word_document: default
  pdf_document:
    df_print: paged
  html_document:
    df_print: paged
lang: "ru-russian"
---

1.  Анализ и моделирование трендовой компоненты. Типы кривых роста.

Установим необходимые пакеты и подгрузим библиотеки

```{r message=FALSE, warning=FALSE}
# install.packages("forecast")
# install.packages("dplyr")
# install.packages("fBasics")
# install.packages("broom")
# install.packages("strucchange") # пакет для анализа структурных сдвигов

library(strucchange)
library(fBasics)
library(ggplot2)
library(dplyr)
library(forecast)
library(haven)
```

Задание 1. Постройте графики распространенности анемии среди детей. Опишите существующие тренды. Какие кривые роста (функции от времени) подходят для описания такого типа трендов? Файл hunger.dta.

Загрузим данные из файла

```{r}
#file.choose()
hunger=read_dta("hunger.dta") # укажите свой путь, где лежит файл
```

Создадим ts объект для отражения динамики анемии в Западной Африке

```{r}
West <- ts(hunger$West, start=1990)
West
```

Построим график динамики детской анемии в Западной Африке

```{r}
plot.ts(West,
     main="Prevalence of anemia among children in West Africa (1990-2011)",
     ylab="%", 
     xlab="Year")
```

Оценим кривые роста и проверим модели на адекватность

1.Построим линейный тренд и оценим адекватность модели

```{r}
hunger<-hunger%>% mutate(t = 1:22)
hunger<-hunger%>% mutate(t2=t^2)
model1=lm(West~t, data=hunger)
summary(model1)
anova(model1)
```

Добавим на график линию тренда

```{r}
ggplot(hunger, aes(x=Year, y=West)) +
  geom_line()+
    stat_smooth(method = "lm")+
  theme_bw()
```

Посчитаем информационные критерии Акайке(AIC) и Шварца(BIC)

```{r}
CV(model1) #Cross-validation statistic
```

Проведем анализ остатков для модели линейного тренда

Проверим автокорреляцию остатков (ACF, PACF, Тест Льюинга-Бокса)

```{r}
west1=fitted(model1)
e1=residuals(model1)
acf(e1)
pacf(e1)
Box.test(residuals(model1),lag=10, type="Lj") # Тест Льюинга-Бокса:  Н0: ρ1=…= ρk=0 («автокорреляция до лага k отсутствует»)
```

Проведем тесты на нормальность остатков (Н0: наблюдения имеют нормальное распределение)

```{r}
jarqueberaTest(model1$resid) # Тест Жака-Бера
shapiro.test(model1$resid) # Шапиро-Уилка
```

2.Построим параболический тренд и оценим адекватность модели

```{r}
model2=lm(West~t+t2, data=hunger)
summary(model2)
anova(model2)
```

Добавим на график линии тренда

```{r}
west2=fitted(model2)
ggplot(hunger) +
  geom_line(aes(Year, West), colour = 'grey', size = 2) +
  geom_line(aes(Year, west2), colour = 'red', size = 1)+
  geom_line(aes(Year, west1), colour = 'blue', size = 1)
```

Посчитаем информационные критерии Акайке(AIC) и Шварца(BIC)

```{r}
CV(model2) #Cross-validation statistic
```

Проведем анализ остатков для модели линейного тренда

Проверим автокорреляцию остатков (ACF, PACF, Тест Льюинга-Бокса)

```{r}
e2=residuals(model2)
acf(e2)
pacf(e2)
Box.test(residuals(model2),lag=10, type="Lj") # Тест Льюинга-Бокса:  Н0: ρ1=…= ρk=0 («автокорреляция до лага k отсутствует»)
```

Проведем тесты на нормальность остатков (Н0: наблюдения имеют нормальное распределение)

```{r}
jarqueberaTest(model2$resid) # Тест Жака-Бера
shapiro.test(model2$resid) # Шапиро-Уилка
```

2.  Тест Чоу на структурный сдвиг.

Задание 2. Для ВР со структурными изменениями из файла Chow.dta: tr, tr1, tr2, tr3, (предварительно изучив данные и определив точку структурного сдвига) используйте тест Чоу. Сделайте вывод.

Загружаем данные (chow.dta).

```{r}
chow=read_dta("chow.dta")
```

Графики ВР

```{r}
ggplot(chow, aes(x=t, y=wn)) +  geom_line()
ggplot(chow, aes(x=t, y=tr)) +  geom_line()
ggplot(chow, aes(x=t, y=tr1)) +  geom_line()
ggplot(chow, aes(x=t, y=tr2)) +  geom_line()
ggplot(chow, aes(x=t, y=tr3)) +  geom_line()
ggplot(chow, aes(x=t, y=tr4)) +  geom_line()
```

Проведем тест Чоу на структурный сдвиг для БШ (H0: структурного сдвига нет)

```{r}
sctest(chow$wn~chow$t, type="Chow")
```

График tr

```{r}
ggplot(chow, aes(x=t, y=tr)) +  geom_line()
```

Проведем тест Чоу на структурный сдвиг для tr в точке t=20

```{r}
sctest(chow$tr~chow$t, type="Chow", point=20) # Тест Чоу: point=20 - точка сдвига
fs.tr <- Fstats(chow$tr~chow$t)
plot(fs.tr) 
```

График tr1

```{r}
tr1 <- ts(chow$tr1, start=1)
t <- 1:100
ggplot(chow, aes(x=t, y=tr1)) +  geom_line()
fs.tr1 <- Fstats(chow$tr1~chow$t)
plot(fs.tr1) 
```

Рассчитаем точку сдвига на основе теста Бай-Перрона

```{r}
breakpoints(fs.tr1) 
```

Проведем тест Чоу на структурный сдвиг для tr1 в точке t=30

```{r}
sctest(chow$tr1~chow$t, type="Chow", point=30) # Тест Чоу: point=30 - точка сдвига
```

График tr2

```{r}
ggplot(chow, aes(x=t, y=tr2)) +  geom_line()
```

Проведем анализ структурных сдвигов для tr2

```{r}
bp.tr2 <- breakpoints(chow$tr2~chow$t)
breakpoints(bp.tr2)
sctest(chow$tr2~chow$t, type="Chow", point=60)
fs.tr2 <- Fstats(chow$tr2~chow$t)
plot(fs.tr2) 
```

График tr3

```{r}
ggplot(chow, aes(x=t, y=tr3)) +  geom_line()
```

Проведем анализ структурных сдвигов для tr3

```{r}
bp.tr3 <- breakpoints(chow$tr3~chow$t)
breakpoints(bp.tr3)
sctest(chow$tr3~chow$t, type="Chow", point=50)
fs.tr3 <- Fstats(chow$tr3~chow$t)
plot(fs.tr3) 
```

График tr4

```{r}
ggplot(chow, aes(x=t, y=tr4)) +  geom_line()
```

Проведем анализ структурных сдвигов для tr4

```{r}
chow<-chow%>% mutate(t2=t^2)
bp.tr4 <- breakpoints(chow$tr4~chow$t2)
breakpoints(bp.tr4)
sctest(chow$tr4~chow$t2, type="Chow", point=60)
fs.tr4 <- Fstats(chow$tr4~chow$t2)
plot(fs.tr4)
```

Моделирование структурных сдвигов

График tr1

```{r}
ggplot(chow, aes(x=t, y=tr1)) +  geom_line()
```

Построим и проведем анализ модели без фиктивной переменной

```{r}
model1=lm(tr1~t, data=chow) # без фиктивной переменной
summary(model1)
anova(model1)
y1=fitted(model1)
e1=residuals(model1)
```

Построим график линии тренда

```{r}
ggplot(chow) +
  geom_line(aes(t, tr1), colour = 'grey', size = 2) +
  geom_line(aes(t, y1), colour = 'red', size = 1)
```

Создадим фиктивную переменную для моделирования "скачка" (изменение констант)

```{r}
chow$t30 <- ifelse(chow$t<= 30, 1, 0)
```

Построим и проведем анализ модели с фиктивной переменной

```{r}
model2=lm(tr1~t+t30, data=chow) # с фиктивной переменной
summary(model2)
anova(model2)
y2=fitted(model2)
e2=residuals(model2)
```

Построим график линии тренда с учетом сдвига

```{r}
ggplot(chow) +
  geom_line(aes(t, tr1), colour = 'grey', size = 2) +
  geom_line(aes(t, y2), colour = 'red', size = 1)
```

График tr2

```{r}
ggplot(chow, aes(x=t, y=tr2)) +  geom_line()
```

Создадим фиктивную переменную для моделирования "скачка" и изменения угла наклона

```{r}
chow$t60 <- ifelse(chow$t<= 60, 1, 0)
chow<-chow%>% mutate(tt60=t60*t) 
```

Построим и проведем анализ модели с учетом "скачка" и изменения угла наклона

```{r}
model3=lm(tr2~t+tt60, data=chow)
summary(model3)
anova(model3)
y3=fitted(model3)
e3=residuals(model3)
```

Построим график линии тренда с учетом структурных сдвигов

```{r}
ggplot(chow) +
  geom_line(aes(t, tr2), colour = 'grey', size = 2) +
  geom_line(aes(t, y3), colour = 'red', size = 1)
```
