---
title: "ТДЗ8. Тесты единичного корня"
author: "Николаева В.Н. Достовалов М.Ю."
date: "28 03 2024"
output:
  word_document: default
  pdf_document:
    df_print: paged
  html_document:
    df_print: paged
lang: ru-russian
---

```{r message=FALSE, warning=FALSE}
library(openxlsx)
library(aTSA)
library(urca)
library(haven)
library(stats)
library(tseries)
library(forecast)
library(zoo)
library(xts)
library(pander)
library(lmtest)
library(car)
library(ggplot2)
```

```{r}
data <- readxl::read_xls('WB_Russia.xls')

population <- data$SP.POP.TOTL
life_expectancy <- na.omit(data$SP.DYN.LE00.IN)
emissions <- na.omit(data$EN.ATM.CO2E.PC)
```

Выбранные показатели:
SP.POP.TOTL: Численность населения, общая
SP.DYN.LE00.IN: Ожидаемая продолжительность жизни при рождении, общая (в годах)
EN.ATM.CO2E.PC: Выбросы CO2 (в метрических тоннах на душу населения)

```{r}
tsdisplay(population)
tsdisplay(life_expectancy)
tsdisplay(emissions)
```
Тест Дики-Фуллера для исходного ряда
```{r}
stationary.test(population, method = "adf")
```
```{r}
stationary.test(life_expectancy, method = "adf")
```

```{r}
stationary.test(emissions, method = "adf")
```

Тест KPSS (Квятковского-Филлипса-Шмидта-Шина) для исходного ряда
```{r}
stationary.test(population, method = "kpss")
```

```{r}
stationary.test(life_expectancy, method = "kpss")
```

```{r}
stationary.test(emissions, method = "kpss")
```

PP-тест Филлипса-Перрона для исходного ряда
```{r}
stationary.test(population, method = "pp")
```

```{r}
stationary.test(life_expectancy, method = "pp")
```

```{r}
stationary.test(emissions, method = "pp")
```

Тест Дики-Фуллера для первой разности
```{r}
population_diff = diff(population)
stationary.test(population_diff, method = "adf")
```

```{r}
life_expectancy_diff = diff(life_expectancy)
stationary.test(life_expectancy_diff, method = "adf")
```

```{r}
emissions_diff = diff(emissions)
stationary.test(emissions_diff, method = "adf")
```

Тест KPSS (Квятковского-Филлипса-Шмидта-Шина) для первой разницы

```{r}
stationary.test(population_diff, method = "kpss")
```

```{r}
stationary.test(life_expectancy_diff, method = "kpss")
```

```{r}
stationary.test(emissions_diff, method = "kpss")
```

PP-тест Филлипса-Перрона для первой разницы

```{r}
stationary.test(population_diff, method = "pp")
```

```{r}
stationary.test(life_expectancy_diff, method = "pp")
```

```{r}
stationary.test(emissions_diff, method = "pp")
```



```{r}
summary(ur.za(population, model = c("trend")))
```


```{r}
stationary.test(life_expectancy, method = "adf")
stationary.test(life_expectancy_diff, method = "adf")
```


