---
title: "ARMA–процессы: свойства и идентификация"
author: "Емелина Н.К."
date: "07.03.2024"
output:
  html_document:
    df_print: paged
  pdf_document:
    df_print: paged
lang: ru-russian
---

1. Идентификация ARМА-процессов и анализ их характеристик. (по сгенерированным данным).

Установим необходимые пакеты и подгрузим библиотеки
```{r message=FALSE, warning=FALSE}
library(haven)
library(stats)
```
Задание 1. Идентификация и анализ свойств ARMA-процессов в R. Файл: ARМА2.dta

Загрузим данные из файла
```{r}
#file.choose()
ARMA=read_dta("ARMA2.dta") # укажите свой путь, где лежит файл
```

Построим графики исходного временного ряда, автокорреляционной и частной автокорреляционной функций для процесса y1
```{r}
plot.ts(ARMA$y1, xlab="t")
acf(ARMA$y1, na.action = na.pass, plot=TRUE, ci.type = "ma")
pacf(ARMA$y1, plot=TRUE)
```

Построим графики исходного временного ряда, автокорреляционной и частной автокорреляционной функций для процесса y2
```{r}
plot.ts(ARMA$y2, xlab="t")
acf(ARMA$y2, na.action = na.pass, plot=TRUE, ci.type = "ma")
pacf(ARMA$y2, na.action = na.pass, plot=TRUE)
```

Построим графики исходного временного ряда, автокорреляционной и частной автокорреляционной функций для процесса y3
```{r}
plot.ts(ARMA$y3, xlab="t")
acf(ARMA$y3, na.action = na.pass, plot=TRUE, ci.type = "ma")
pacf(ARMA$y3, na.action = na.pass, plot=TRUE)
```

Построим графики исходного временного ряда, автокорреляционной и частной автокорреляционной функций для процесса y4
```{r}
plot.ts(ARMA$y4, xlab="t")
acf(ARMA$y4, na.action = na.pass, plot=TRUE, ci.type = "ma")
pacf(ARMA$y4, na.action = na.pass, plot=TRUE)
```

Построим графики исходного временного ряда, автокорреляционной и частной автокорреляционной функций для процесса y5
```{r}
plot.ts(ARMA$y5, xlab="t")
acf(ARMA$y5, na.action = na.pass, plot=TRUE, ci.type = "ma")
pacf(ARMA$y5, na.action = na.pass, plot=TRUE)
```
