---
title: "ARIMA-модели"
author: "Достовалов М.Ю."
date: "21.03.2024"
output:
  word_document: default
  pdf_document:
    df_print: paged
  html_document:
    df_print: paged
lang: "ru-russian"
---

Установим необходимые пакеты и подгрузим библиотеки
```{r message=FALSE, warning=FALSE}
# install.packages('urca')
# install.packages('aTSA')
# install.packages('forecast')
# install.packages('zoo')
# install.packages('xts')
# install.packages('pander')

library(aTSA)
library(urca)
library(haven)
library(stats)
library(tseries)
library(forecast)
library(zoo) # временные ряды
library(xts) # временные ряды
library(pander) # красивые таблицы
library(lmtest) # тесты
library(car) # тесты
library(ggplot2)
```

Задание 2. Анализ и моделирование демографических данных (Методология Бокса-Дженкинса)
Исходные данные (Данные с сайта http://www.gks.ru):
1. Коэффициент суммарной рождаемости в России (1990-2014 г.г.)
2. Ожидаемая продолжительность жизни при рождении в Москве (мужчины, женщины).
3. Ожидаемая продолжительность жизни при рождении в России (мужчины, женщины).
Файл: TFR_LE.dta

Загрузим данные из файла
```{r}
#file.choose()
df <- read_dta('TFR_LE.dta') # укажите свой путь, где лежит файл
```

Идентификация модели

Графический анализ ВР
```{r}
tsdisplay(df$TFR)
```

Тест Дики-Фуллера для исходного ряда
```{r}
summary(ur.df(df$TFR, type = c("trend")))
summary(ur.df(df$TFR, type = c("drift")))
```

Тест KPSS (Квятковского-Филлипса-Шмидта-Шина) для исходного ряда
```{r}
stationary.test(df$TFR, method = "kpss")
```
Вывод: После добавления тренда процесс на уровне значимости 5% становится стационарным. Значит можно предположить, что это тренд-стационарный процесс

Тест Дики-Фуллера для первой разности
```{r}
d_TFR = diff(df$TFR)
summary(ur.df(d_TFR, type = c("drift")))
```

PP-тест Филлипса-Перрона для первой разности
```{r}
stationary.test(d_TFR, method = "pp")
```
Вывод: После взятия первой разности процесс не стал стационарным.

Тест Дики-Фуллера для второй разности
```{r}
d2_TFR = diff(d_TFR)
#summary(ur.df(d2_TFR, type = c("drift")))
adf.test(d2_TFR)
```
Вывод: После взятия второй разности процес стал стационарным. Значит это разностно-стационарный процесс с порядком интегрируемости I(2)

Оценивание и диагностика моделей

ARIMA(2,1,0)
```{r}
m1 <- Arima(df$TFR, order=c(2,1,0))
summary(m1)
```

Тестирование остатков модели ARIMA(2,1,0)
```{r}
e1 <- m1$residuals
tsdisplay(e1)
pander(shapiro.test(e1)) # Тест Шапиро-Уилка на нормальность остатков
pander(Box.test(e1,lag=10, type="Lj")) # Тест Льюинга-Бокса на автокорреляцию
```

Прогнозирование по модели ARIMA(2,1,0)
```{r}
pred1=fitted(m1)
ggplot(data=df, aes(year, TFR))+
  geom_line(colour = 'blue')+
  geom_line(aes(year, pred1), colour = 'red', size = 0.5)

prognoz1 <- forecast(m1, h=6)
plot(prognoz1)
```

ARIMA(2,2,0)
```{r}
m2 <- Arima(df$TFR, order=c(2,2,0))
summary(m2)
```

Тестирование остатков модели ARIMA(2,2,0)
```{r}
e2 <- m2$residuals
tsdisplay(e2)
pander(shapiro.test(e2)) # Тест Шапиро-Уилка на нормальность остатков
pander(Box.test(e2,lag=10, type="Lj")) # Тест Льюинга-Бокса на автокорреляцию
```

Прогнозирование по модели ARIMA(2,2,0)
```{r}
pred2=fitted(m2)
ggplot(data=df, aes(year, TFR))+
  geom_line(colour = 'blue')+
  geom_line(aes(year, pred2), colour = 'red', size = 0.5)
```

ARIMA(1,0,0)+параболический тренд
```{r}
t2=df$t^2
m4 <- Arima(df$TFR, order=c(1,0,0),include.drift=TRUE, xreg=t2)
summary(m4)
```

Тестирование остатков модели ARIMA(1,0,0)+параболический тренд
```{r}
e4 <- m4$residuals
tsdisplay(e4)
pander(shapiro.test(e4)) # Тест Шапиро-Уилка на нормальность остатков
pander(Box.test(e4,lag=10, type="Lj")) # Тест Льюинга-Бокса на автокорреляцию
```

Прогнозирование по модели ARIMA(1,0,0)+параболический тренд
```{r}
pred4=fitted(m4)
ggplot(data=df, aes(year, TFR))+
  geom_line(colour = 'blue')+
  geom_line(aes(year, pred4), colour = 'red', size = 0.5)
```

Задание 3. Устранение автокорреляции в остатках. Ожидаемая продолжительность жизни при рождении в Москве (мужчины)

Идентификация модели

Графический анализ ВР
```{r}
tsdisplay(df$LE_M_m)
```

Тест Дики-Фуллера для исходного ряда
```{r}
summary(ur.df(df$LE_M_m, type = c("trend")))
summary(ur.df(df$LE_M_m, type = c("drift")))
```
Вывод: После добавления тренда процесс на уровне значимости 5% становится стационарным. Значит можно предположить, что это тренд-стационарный процесс

Тест Дики-Фуллера для первой разности
```{r}
d_LE_M_m = diff(df$LE_M_m)
summary(ur.df(d_LE_M_m, type = c("drift")))
```

Оценивание и диагностика моделей

ARIMA(1,1,0)
```{r}
m1 <- Arima(df$LE_M_m, order=c(1,1,0))
summary(m1)
```

Тестирование остатков модели ARIMA(1,1,0)
```{r}
e1 <- m1$residuals
tsdisplay(e1)
pander(shapiro.test(e1)) # Тест Шапиро-Уилка на нормальность остатков
pander(Box.test(e1,lag=1, type="Lj")) # Тест Льюинга-Бокса на автокорреляцию
pander(Box.test(e1,lag=3, type="Lj")) # Тест Льюинга-Бокса на автокорреляцию
```

Прогнозирование по модели ARIMA(1,1,0)
```{r}
pred1=fitted(m1)
ggplot(data=df, aes(year, LE_M_m))+
  geom_line(colour = 'blue')+
  geom_line(aes(year, pred1), colour = 'red', size = 0.5)

prognoz1 <- forecast(m1, h=6)
plot(prognoz1)
```

ARIMA(3,1,0)
```{r}
m2 <- Arima(df$LE_M_m, order=c(3,1,0))
summary(m2)
```

Тестирование остатков модели ARIMA(3,1,0)
```{r}
e2 <- m2$residuals
tsdisplay(e2)
pander(shapiro.test(e2)) # Тест Шапиро-Уилка на нормальность остатков
pander(Box.test(e2,lag=10, type="Lj")) # Тест Льюинга-Бокса на автокорреляцию
```

Прогнозирование по модели ARIMA(3,1,0)
```{r}
pred2=fitted(m2)
ggplot(data=df, aes(year, LE_M_m))+
  geom_line(colour = 'blue')+
  geom_line(aes(year, pred2), colour = 'red', size = 0.5)

prognoz2 <- forecast(m2, h=6)
plot(prognoz2)
```

Задача 4. Оценивание ARIMA со структурным сдвигом
Исходные данные: ОПЖ в США в период с 1900 по 1999
Файл с данными: LE_USA.gdt
Замечание. Необходимо учитывать структурный сдвиг 1918 года, связанный с эпидемией «Испанки».

Загрузим данные из файла
```{r}
#file.choose()
df <- read_dta('LE_USA.dta') # укажите свой путь, где лежит файл
```

Идентификация модели

Графический анализ ВР
```{r}
tsdisplay(df$le_w)
```

Проведем тест Эндрюса-Зивота с учетом структурного сдвига 1-го типа (на константу)
```{r}
summary(ur.za(df$le_w, model = c("intercept")))
```

Проведем тест Эндрюса-Зивота для у4 с учетом структурного сдвига 2-го типа (на наклон)
```{r}
summary(ur.za(df$le_w, model = c("trend")))
```

Проведем тест Эндрюса-Зивота для у4 с учетом структурного сдвига 3-го типа (на константу и наклон)
```{r}
summary(ur.za(df$le_w, model = c("both")))
```

Тест Дики-Фуллера для исходного ряда
```{r}
summary(ur.df(df$le_w, type = c("trend")))
summary(ur.df(df$le_w, type = c("drift")))
```

ARIMA(2,0,0)+дамми+тренд
```{r}
d19 <- c(rep(c(0), times=19), rep(c(1), times=81))
m1 <- Arima(df$le_w, order=c(2,0,0), include.drift=TRUE, xreg=d19)
summary(m1)
```

Тестирование остатков модели ARIMA(2,0,0)+дамми+тренд
```{r}
e1 <- m1$residuals
tsdisplay(e1)
pander(shapiro.test(e1)) # Тест Шапиро-Уилка на нормальность остатков
pander(Box.test(e1,lag=10, type="Lj")) # Тест Льюинга-Бокса на автокорреляцию
```

Прогнозирование по модели ARIMA(2,0,0)+дамми+тренд
```{r}
pred1=fitted(m1)
ggplot(data=df, aes(year, le_w))+
  geom_line(colour = 'blue')+
  geom_line(aes(year, pred1), colour = 'red', size = 0.5)
```

ARIMA(3,0,0)+дамми
```{r}
m2 <- Arima(df$le_w, order=c(3,0,0), xreg=d19)
summary(m2)
```

Тестирование остатков модели ARIMA(3,0,0)+дамми
```{r}
e2 <- m1$residuals
tsdisplay(e2)
pander(shapiro.test(e2)) # Тест Шапиро-Уилка на нормальность остатков
pander(Box.test(e2,lag=10, type="Lj")) # Тест Льюинга-Бокса на автокорреляцию
```

Прогнозирование по модели ARIMA(3,0,0)+дамми
```{r}
pred2=fitted(m2)
ggplot(data=df, aes(year, le_w))+
  geom_line(colour = 'blue')+
  geom_line(aes(year, pred2), colour = 'red', size = 0.5)
```